【裁判字號】    95,訴,734
【裁判日期】    951027
【裁判案由】    毒品危害防制條例
【裁判全文】
臺灣臺中地方法院刑事判決               95年度訴字第734號
公  訴  人  臺灣臺中地方法院檢察署檢察官
被      告  甲○○
                    （另案在臺灣臺中監獄執行中）
上列被告因違反毒品危害防制條例案件，經檢察官提起公訴（9
4年度毒偵字第6317號），及移送併案審理（95年度毒偵字第327
4號），被告於本院受命法官行準備程序時，對於犯罪事實為有
罪之陳述，經本院合議庭裁定由受命法官獨任進行簡式審判程序
，判決如下：
    主  文
甲○○施用第一級毒品，累犯，處有期徒刑壹年。扣案之第一級
毒品海洛因貳包（壹包淨重零點玖玖公克，空包裝重零點貳玖公
克；壹包淨重參點貳肆公克，空包裝重零點參玖公克），均沒收
銷燬之。又施用第二級毒品，累犯，處有期徒刑拾月。扣案之第
二級毒品安非他命肆包（毛重各陸點參公克、零點參伍公克、零
點陸伍公克、零點玖公克）均沒收銷燬之。應執行有期徒刑壹年
捌月，扣案之第一級毒品海洛因貳包（壹包淨重零點玖玖公克，
空包裝重零點貳玖公克；壹包淨重參點貳肆公克，空包裝重零點
參玖公克）、第二級毒品安非他命肆包（毛重各陸點參公克、零
點參伍公克、零點陸伍公克、零點玖公克），均沒收銷燬之。
    犯罪事實及理由
一、本件犯罪事實如下：甲○○前因違反槍砲彈藥刀械管制條例
    、藥事法及麻醉藥品管理條例等案件，分別經法院判處有期
    徒刑六月、七月、五月及五年二月確定，應執行有期徒刑六
    年四月，於民國九十二年十二月三十一日縮刑期滿執行完畢
    。另因施用毒品案件，經法院裁定送觀察、勒戒後，認無繼
    續施用毒品之傾向，於九十年一月五日執行完畢釋放，並由
    臺灣高等法院臺中分院於九十年一月三十一日以八十九年度
    上易緝字第三○五五號判決免刑確定。嗣又因施用第二級毒
    品等案件，經法院於九十四年六月二十三日判處有期徒刑一
    年一月確定，及於九十四年十月十一日判處有期徒刑六月確
    定。猶不知悔改，於前開觀察、勒戒執行完畢釋放後五年內
    ，又基於反覆持續施用第一級毒品之犯意，自九十四年六月
    間某日起至九十五年七月五日止，在其位於苗栗縣頭屋鄉○
    ○村○○街八六巷三號住處及臺中公園等地，以將海洛因摻
    入香煙內吸食之方式，施用第一級毒品海洛因多次（施用頻
    率為二至三日施用一次）。另基於反覆持續施用第二級毒品
    之犯意，自九十四年十月九日起至九十五年七月五日止，在
    其位於苗栗縣頭屋鄉○○村○○街八六巷三號住處及臺中公
    園等地，以將安非他命置於吸食器內，以火燒烤吸其煙霧之
    方式，施用第二級毒品多次（施用頻率為二至三日施用一次
    ）。嗣分別於(1)九十四年十月十二日十六時，在臺中市○○
    路與漢陽街口為警查獲，並於其身上扣得第一級毒品海洛因
    一包（淨重零點九九公克，空包裝重零點二九公克）；(2)九
    十五年七月五日零時三十分許，在臺中市○○區○○路一一
    二之六三號前為警查獲，並於其所駕駛之車牌號碼三八○五
    ＰＴ號自小客車內扣得第一級毒品海洛因一包（淨重三點二
    四公克，空包裝重零點三九公克）、第二級毒品安非他命四
    包（毛重各六點三公克、○點三五公克、○點六五公克、零
    點九公克）。
二、上開犯罪事實有以下證據可資證明：(1)被告於偵查中及本院
    行準備程序、審理時之自白。(2)中山醫學大學附設醫院藥物
    濫用檢測中心尿液檢驗報告一份、詮昕科技股份有限公司尿
    液檢驗報告一份。(3)法務部調查局九十五年一月九日調科壹
    字第一二○○一七○三六號、九十五年十月三日調科壹字第
    ○九五二三○二三九○○號鑑定通知書二份。(4)扣案之第一
    級毒品海洛因二包（一包淨重零點九九公克，空包裝重零點
    二九公克；一包淨重三點二四公克，空包裝重零點三九公克
    ）、第二級毒品安非他命四包（毛重各六點三公克、○點三
    五公克、○點六五公克、零點九公克）。
三、查刑法已於九十四年二月二日修正公布，刪除刑法第五十六
    條關於連續犯之規定，且自九十五年七月一日起施行。(1)按
    刪除連續犯規定之修正理由已有「至連續犯之規定廢除後，
    對於部分習慣犯，例如竊盜、吸毒等犯罪，是否會因適用數
    罪併罰而使刑罰過重產生不合理之現象一節，在實務運用上
    應可參考德、日等國之經驗，委由學界及實務以補充解釋之
    方式，發展接續犯之概念，對於合乎接續犯或包括的一罪之
    情形，認為構成單一之犯罪，以限縮數罪併罰之範圍，用以
    解決上述問題」之說明。(2)且按刑事法若干犯罪行為態樣，
    本質上原具有反覆、延續實行之特徵，立法時既予特別歸類
    ，定為犯罪構成要件之行為要素，則行為人基於概括之犯意
    ，在密切接近之一定時、地持續實行之複次行為，倘依社會
    通念，於客觀上認為符合一個反覆、延續性之行為觀念者，
    於刑法評價上，即應僅成立一罪。學理上所稱「集合犯」之
    職業性、營業性或收集性等具有重複特質之犯罪均屬之，例
    如經營、從事業務、收集、販賣、製造、散布等行為概念者
    是，亦有最高法院九十五年度臺上字第一○七九號判決意旨
    可資參照。(3)而毒品因有高度之成癮性及濫用性，施用毒品
    之行為本身，顯然具有反覆性及延續性之特徵，如將「持續
    多次施用毒品行為」評價為數罪，恐與刑罰過度評價禁止原
    則相悖，並有違憲法所揭櫫之比例原則。基此，本院認被告
    上開持續多次施用第一級毒品及第二級毒品行為，各應僅成
    立「集合犯」之實質一罪，且施用毒品既屬集合犯之習慣犯
    的性質，不論於刑法修正前、後均是如此，縱被告於刑法修
    正前、後各有多次施用毒品行為，本院仍僅論以一罪（均屬
    集合犯之實質一罪），以求理論之一貫，而不採「二段併罰
    說」（按：將於刑法修正前所為數次施用毒品行為論以連續
    犯；另將於刑法修正後所為施用毒品行為，論以集合犯，再
    將此二段施用毒品行為，予以數罪併罰，此說就同為多次施
    用毒品行為，於刑法修正前、後竟異其理論適用，不無矛盾
    ，且依此說之結論，論以連續犯加重其刑後，再予數罪併罰
    ，亦顯然不利於被告）。(4)本案被告施用第一級、第二級毒
    品之最後行為時均係於九十五年七月五日，乃在刑法前開修
    正施行後，是本案自應全部適用修正後刑法，無庸再為新舊
    法之比較，附此敘明。
四、依刑事訴訟法第二百七十三條之一第一項、第二百九十九條
    第一項前段、第三百十條之二、第四百五十四條第一項，毒
    品危害防制條例第十條第一項、第二項、第十八條第一項前
    段，刑法第十一條、第四十七條第一項、第五十一條第五款
    、第三十八條第一項第二款，判決如主文。
中    華    民    國    95    年    10    月    27    日
                  刑事第十二庭  法  官  蔡建興
上正本證明與原本無異。
如不服本判決，應於送達後十日內向本院提出上訴狀（須附繕本
），上訴於臺灣高等法院臺中分院。
                                書記官  黃英寬
中    華    民    國    95    年    10    月    27    日
附錄論罪科刑法條
毒品危害防制條例第十條
施用第一級毒品者，處六月以上五年以下有期徒刑。
施用第二級毒品者，處三年以下有期徒刑。


司法院資訊處製作；財團法人民間司法改革基金會備份。
